臺灣高雄地方法院民事裁定  九十一年聲再字第四八號
    再審聲請人  王健次原名王.
    再審相對人  板信商業銀行股份有限公司
    法定代理人  劉炳輝
右當事人間請求支付命令事件，再審聲請人對於民國八十八年十一月九日本院八十八
年度促字第七四五一三號支付命令確定裁定，聲請再審，本院裁定如左：
    主      文
再審之聲請駁回。
再審聲請費用由聲請人負擔。
    理      由
一、再審聲請意旨略以：訴外人潘慧美於民國（下同）八十四年三月二十八日，邀同
    再審聲請人王健次（原名王建次）及訴外人蘇國安為連帶保證人，向訴外人保證
    責任高雄市第五信用合作社（下稱高雄五信）借款新臺幣（下同）四百八十萬元
    ，嗣再審相對人因與高雄五信簽訂受讓、讓與契約，概括受讓高雄五信之全部營
    業、資產及負債後，遂以再審聲請人未按期繳納利息，尚積欠再審相對人本金三
    百五十五萬四千五百元為由，向本院聲請核發支付命令，並經本院以八十八年度
    促字第七四五一三號支付命令確定在案，惟高雄五信雖於八十六年九月六日召開
    八十六年度第二次臨時社員代表大會，決議與再審相對人合併，惟該次臨時社員
    代表大會決議因違反高雄五信章程第三十四條第二款之規定，於未達法定出席人
    數即逕為讓與事項之表決，該決議方法顯然違反前揭章程之規定，嗣經本院以八
    十六年度訴字第二七六六號判決撤銷前揭八十六年度第二次臨時社員代表大會，
    並經台灣高等法院高雄分院以九十年度上更(一)字第十六號判決、最高法院九十一
    年度台上字第一五九號裁定駁回高雄五信之上訴確定，則再審相對人與高雄五信
    間之受讓、讓與契約既依法不生效力，其即無概括承受高雄五信之全部營業、負
    債情事，是兩造間顯無債權債務關係，再審相對人自無權聲請本院核發支付命令
    ，是本院上開支付命令顯有重大違誤。茲再審聲請人甫取得前揭歷審裁判影本，
    即屬發現未經斟酌之證物，且該證物如經斟酌應可受較有利之判決，又再審聲請
    人自取得前揭歷審裁判影本，迄今尚未逾三十日之不變期間，爰依民事訴訟法第
    五百零七條、第四百九十六條第一項第十三款之規定，聲明請求撤銷本院八十八
    年度促字第七四五一三號支付命令，並駁回再審相對人支付命付之聲請等語。
二、按再審之訴，應於三十日之不變期間內提起，此期間自判決確定時起算，但再審
    之理由知悉在後者，自知悉時起算，民事訴訟法第五百條第一項、第二項定有明
    文。如再審之訴未於三十日不變期間內提起，其再審之訴即為不合法，依同法第
    五百零二條第一項規定，法院應以裁定駁回之。又確定之支付命令雖與確定判決
    有同一之效力，惟支付命令不失為裁定之一種，如有本法所定再審理由，僅得對
    之聲請再審，不得提起再審之訴（最高法院六十八年臺上字第二六八四號判例參
    照）；民事訴訟法第五百條所為再審之訴應於判決確定、知悉或發生再審理由時
    起算三十日之不變期間內提起之規定，於聲請再審準用之，不因對於確定判決提
    起再審之訴，或對於確定裁定聲請再審而異其再審期間（最高法院七十四年度聲
    字第二二一號裁定參照）。再者，提起再審之訴之原告，如主張其知悉再審理由
    在後，應就此知悉在後之事實，負舉證責任；提起再審之訴，應表明再審理由，
    及關於再審理由並遵守不變期間之證據，其未表明者無庸命其補正（最高法院七
    十二年度臺再字第一四九號裁定、最高法院六十年臺抗字第五三八號判例參照）
    次按民事訴訟法第五百零一條第一項第四款規定，提起再審之訴，應表明再審理
    由及關於再審理由並遵守不變期間之證據。其中關於遵守不變期間之證據，係屬
    提出書狀時，應添具之文書物件，與同法第一百二十一條第一項規定之書狀不合
    程式之情形不同，自不生程式欠缺補正之問題。惟當事人於再審書狀中已表明再
    審理由並提出再審理由之證據，而漏未表明其遵守不變期間之證據時，法院為行
    使闡明權，非不得依具體個案之情形，裁定命其提出證據。最高法院六十年台抗
    字第五三八號判例，符合上開意旨，與憲法保障人民訴訟權之規定並無牴觸（司
    法院大法官會議釋字第四百八十二號解釋參照）。經查，本件原確定支付命令，
    於八十八年十一月十八日郵政送達於聲請人之住所並經聲請人收受，有本院八十
    八年度促字第七四五一三號卷附送達證書一紙可稽，是上開支付命令業於八十八
    年十二月九日確定，業經本院調取上開卷宗，查核屬實。另再審聲請人主張其甫
    取得前揭本院八十六年度訴字第二七六六號判決、臺灣高等法院高雄分院九十年
    度上更(一)字第十六號判決、最高法院九十一年度臺上字第一五九號裁定等裁判影
    本各一份，迄今尚未逾三十日之不變期間等語，並經本院通知後，方提出李明益
    律師之證明書一紙，證明聲請人確於九十一年五月八日始取得上揭裁判書影本，
    並知悉再審理由，而於九十一年五月二十日聲請本件再審，是本件尚未逾前開三
    十日之不變期間，其聲請再審應為合法。
三、然按當事人發見未經斟酌之證物或得使用該證物者，得對確定終局判決提起再審
    ，民事訴訟法第四百九十六條第一項第十三款亦有明文，該規定依民事訴訟法五
    百零七條之規定於聲請再審準用之；而民事訴訟法第四百九十六條第一項第十三
    款所謂當事人發現未經斟酌之證物或得使用之證物，係指前訴訟程序事實審之言
    詞辯論終結前已存在之證物，因當事人不知有此，致未經斟酌，現始知之者而言
    （最高法院八十七年度臺上字第一一六○號判決、最高法院八十二年度臺上字第
    二五八二號判決參照）。經查：再審聲請人固主張，因其九十一年五月八日甫取
    得本院八十六年度訴字第二七六六六號判決、臺灣高等法院高雄分院九十年度上
    更(一)字第十六號判決、最高法院九十一年度臺上字第一五九號裁定等裁判影本，
    而該判決係屬發現未經斟酌之證物，且如經斟酌應可受較有利之裁判等語。惟相
    對人與高雄五信於八十六年九月六日八十六年度第二次臨時社員代表大會決議，
    雖經本院於八十八年五月十五日以八十六年度訴字第二七六六號判決撤銷，嗣於
    九十一年一月二十四日經最高法院以九十一年度臺上字第一五九號裁定駁回上訴
    而確定，有該判決書影本各一份附卷可稽，然前揭臨時社員代表大會決議於九十
    一年一月二十四日最高法院駁回上訴確定前，該決議因尚未經撤銷仍屬有效，而
    系爭支付命令係於八十八年十二月九日確定，即於該支付命令確定前，上開臨時
    社員代表大會尚未經法院判決撤銷；換言之，前揭判決於本件支付命令確定前並
    未存在，揆諸前揭說明，該判決尚與民事訴訟法第四百九十六條第一項第十三款
    所稱之發見未經斟酌之證物或得使用該證物者不符。是以，再審聲請人據此聲請
    再審，自無理由，應予駁回。
四、綜上所述，再審聲請人依民事訴訟法第五百零七條、第四百九十六條第一項第十
    三款聲請再審，不符合民事訴訟法第四百九十六條第一項第十三款之要件，從而
    ，再審聲請人聲請再審，洵屬無據，應予駁回。
五、依民事訴訟法第五百零七條、第五百零五條、第五百零二條第二項、第九十五條
    、第七十八條，裁定如主文。
中      華      民      國    九十一    年      五      月    三十一    日
                              臺灣高雄地方法院民事第六庭
~B審判長法官  朱玲瑤
~B法      官  林玉心
~B法      官  唐中興
右為正本係照原本作成。
如對本裁定抗告須於裁定送達後十日內向本院提出抗告狀。
中      華      民      國    九十一    年      五      月    三十一    日
~B法院書記官  張義龍
